最高法院刑事判決　　　　　　一○○年度台上字第一七四○號
上　訴　人　劉政鑫
選任辯護人　陳信亮律師
上列上訴人因違反毒品危害防制條例等罪案件，不服台灣高等法
院中華民國一○○年一月二十八日第二審判決（九十九年度上訴
字第三一三九號，起訴案號：台灣士林地方法院檢察署九十九年
度偵字第三六二八、三六二九號），提起上訴，本院判決如下：
    主  文
上訴駁回。
    理  由
按刑事訴訟法第三百七十七條規定，上訴於第三審法院，非以判
決違背法令為理由，不得為之。是提起第三審上訴，應以原判決
違背法令為理由，係屬法定要件。而上訴第三審法院之案件，是
否以判決違背法令為上訴理由，應就上訴人之上訴理由書狀加以
審查，如果上訴理由書狀並未依據卷內訴訟資料，具體指摘原判
決不適用何種法則或如何適用不當，或所指摘原判決違法情事，
顯與法律規定得為第三審上訴理由之違法情形，不相適合時，均
應認其上訴為不合法律上之程式，予以駁回。至原判決究有無違
法，與上訴是否以違法為理由，係屬二事。本件原審經審理結果
，認為上訴人劉政鑫轉讓、販賣第三級毒品愷他命及販賣第二級
毒品搖頭丸等犯行明確，因而維持第一審所為論處上訴人轉讓第
三級毒品十罪、販賣第三級毒品一罪及依想像競合犯從一重論處
上訴人販賣第二級毒品罪等罪刑，並定其應執行刑為有期徒刑五
年六月之判決，駁回檢察官及上訴人分別在第二審之上訴，已詳
敘調查、取捨證據之結果及憑以認定犯罪事實之心證理由。查毒
品危害防制條例第十七條第一項關於供出來源得減輕其刑之規定
，其立法意旨非僅對供出毒品來源之被告予以寬減以勵其自新，
尤重在因被告供出來源，而得「查獲其他正犯或共犯」俾能澈底
斷絕毒品，遏止毒品氾濫、蔓延，以貫徹防制毒品之成效，用資
維護國民身心健康。故被告供出毒品來源者，必其供出之毒品所
由來之人姓名、年籍、住、居所或其他足資辨別之特徵等相關事
項，使調查或偵查犯罪之公務員得據以對之發動調查或偵查程序
，並因此而確實查獲其人與犯行，而終能符合「因而查獲其他正
犯或共犯者」之要件，始能適用該規定減輕其刑。雖供出來源，
若因故並未因而確實查獲被指認人之犯行者，既與上開規定不符
，自不得執此邀本條規定之寬典。又法院本即非屬偵查犯罪機關
，被告供出毒品來源，倘已無從期待偵查機關在法院辯論終結前
因而破獲，自不得執事實審法院未就被告所謂毒品之來源為任何
調查，而指其證據調查職責未盡。原判決就上訴人於偵、審中，
提供其毒品來源賣家張○○、林○○（名字詳卷）二人之姓名、
年次、聯絡電話一節，已敘明經第一審向行政院海岸巡防署海岸
巡防總局北部地區巡防局第二一岸巡大隊函詢本件毒品上游偵查
情形，該大隊函覆據查上訴人所提供毒品來源之二行動電話號碼
，皆已停止使用，故未繼續調查等語，有該大隊函文可稽，另原
審並據上訴人於其審理時所稱檢察官已另行指揮台北市政府警察
局內湖分局追查上開毒品上游等語，函詢該分局，據該分局函覆
謂上訴人所指林○○涉嫌販賣第二級毒品，經調閱通聯分析比對
，發現其電話已停用，復查無最新之實際持用電話，致未能上線
監察蒐集犯罪事證，另經彙整電話通聯分析、現場勘查及上訴人
所指證之相關事證，聲請通訊監察獲准，經上線監察後，未發現
販賣毒品之犯罪事證，亦有該分局函可佐，顯已確認偵查機關迄
未能依據上訴人所供述之毒品來源而查獲毒品上游，因認與上開
減刑規定「供出毒品來源，因而破獲」之要件不符，而未適用該
規定對上訴人予以減刑，業於理由內逐一說明甚詳。經核尚無不
合。上訴人之上訴意旨以其自警詢、偵查以迄法院審理時，已多
次供明毒品來源，上開偵查機關函文既謂林○○電話已停用，未
能上線監察，乃又稱經上線監察後未發現販賣毒品之事證云云，
前後已有矛盾；且該等函文僅足證明偵查機關未積極追查，並未
能憑以確認無從追查或張、林二人事證不足；原審未進一步調查
上開偵查機關是否已盡調查能事，遽認上訴人無上開減輕其刑規
定之適用，而將未能查獲之不利益歸由上訴人承擔，指摘原審證
據調查職責未盡及不適用法則之違法云云。或係就原審已經詳細
調查並於判決理由內指駁說明之事項，猶執陳詞，重為事實上之
爭執，或對原判決就法律適用疑義所為適法之闡述，徒憑其主觀
上之顯然誤解，任意指摘，客觀上均不足據以辨認原判決已具備
違背法令之形式要件。綜上，本件上訴不合法律上之程式，應予
駁回。
據上論結，應依刑事訴訟法第三百九十五條前段，判決如主文。
中    華    民    國  一○○  年    四    月   十四   日
                      最高法院刑事第二庭
                          審判長法官  張  淳  淙  
                                法官  劉  介  民  
                                法官  蔡  彩  貞  
                                法官  孫  增  同  
                                法官  李  嘉  興  
本件正本證明與原本無異
                                      書  記  官  
中    華    民    國  一○○  年    四    月   十八   日
                                                      Q